臺灣板橋地方法院刑事判決　　　　　　　　　　　　　九十一年度訴字第八三號
　　公　訴　人　臺灣板橋地方法院檢察署檢察官
　　被　　　告　丁○○　男　五.
　　　　　　　　丙○○　男　三.
右列被告因詐欺案件，經檢察官提起公訴 (八十九年度偵字第一七一九七、一八九八
一號），本院判決如左：
    主  文
丁○○共同連續意圖為自己不法之所有，以詐術使人將本人之物交付，處有期徒刑陸
月，如易科罰金以參佰元折算壹日。
丙○○共同連續意圖為自己不法之所有，以詐術使人將本人之物交付，處有期徒刑壹
年肆月。
    事  實
一、丁○○、丙○○與真實姓名年籍不詳綽號「小鄭」之成年男子等人，基於共同意
    圖為自己不法所有之概括犯意聯絡，經由報紙所刊商店頂讓廣告，先於民國八十
    八年七月上旬，推由丙○○冒稱「徐燈煌」（另為不起訴處分），夥同自稱周姓
    之「小鄭」成年男子，共同前往臺北縣新莊市○○路二八九號，佯以新台幣（下
    同）四十萬九千元向戊○○表示欲頂讓「偉芳服飾店」，除以現金十萬元支付外
    ，餘款則開立以徐燈煌為發票人、付款人分別為第一商業銀行台南分行及中興商
    業銀行台南分行、面額分別為八萬六千元及二十六萬三千元之支票二紙予戊○○
    ，惟要求先行使用「偉芳服飾店」之刷卡機及中國信託帳戶，致使戊○○陷於錯
    誤而將店內之刷卡機及存摺交付，渠等騙得刷卡機後，隨於八十八年七月二十五
    、二十六、二十八日，分別以數十張偽卡，在丁○○利用不知情之人頭戶鍾東岳
    （另為不起訴處分）所虛設位在台北縣永和市○○路一號一樓之「聯信電腦行」
    盜刷三十三筆簽帳單，簽帳金額共計一百一十萬七千六百八十元，致使財團法人
    聯合信用卡處理中心陷於錯誤，於扣除手續費百分之二後，撥付一百零八萬五千
    五百二十七元入帳（起訴書誤載為八十萬二千四百元），丙○○進而至銀行提領
    該筆撥款。丁○○、丙○○及「小鄭」等人於食髓知味後，復基於同一犯意聯絡
    ，由丙○○冒稱「黃新翔」之男子，與自稱「小鄭」之周姓男子，於八十八年八
    五日，以同一手法共同前往由陳瑀婕所經營位於臺北市○○區○○街一號之「歌
    妮服飾店」，佯以四十萬元頂讓該店，於僅付現金十萬元後，表示在正式交接前
    ，須將店面重新裝璜，並佯稱須先借刷卡機使用，而將刷卡機取走，因而在前揭
    「聯信電腦行」刷偽卡，共計金額達一百零三萬六千一百六十元，嗣因匯豐商
    業銀行發現異狀，未為核撥帳款，因而未遂。
二、案經臺灣板橋地方法院檢察署檢察官自動檢舉偵查起訴。
    理  由
一、訊據被告丁○○、丙○○均矢口否認有何詐欺犯行，被告丁○○辯稱：伊在永和
    市○○路一號一樓房屋出租給「小鄭」開設「聯信電腦行」，「小鄭」僅租用房
    屋十餘天即避不見面，伊未收到房租云云；被告丙○○辯稱：伊父親丁○○告訴
    伊說「小鄭」要開「聯信電腦行」，「小鄭」邀伊一起裝潢店面，伊不懂電腦，
    只會打遊戲，「小鄭」說要讓伊當店長，伊負責看店及點貨，做了四個月，「小
    鄭」一直未付薪資，伊向「小鄭」索討薪資，「小鄭」帶伊一起去談頂讓商店之
    事，「小鄭」說事成後會給付伊薪資，「小鄭」給伊二張徐燈煌之支票，伊不得
    已而騙戊○○說伊是支票發票人徐燈煌，交付支票予戊○○後，「小鄭」又帶伊
    去銀行提領信用卡聯合中心的撥款，事後伊只分得三萬元，後來「小鄭」又帶伊
    去找己○○談頂讓之事，伊再度騙稱自己姓名為「黃新祥」，「聯信電腦行」負
    責人是登記鍾東岳，鍾東岳原來受僱於伊父親丁○○，在伊父親丁○○經營之餐
    廳內擔任服務生云云。
二、經查，右揭犯罪事實，業據證人鍾東岳於偵查中證稱：被告丁○○邀伊經營電腦
    行，伊表示對電腦不懂，但丁○○帶伊去申請電腦行之公司登記，由伊擔任負責
    人，從頭到尾都是丁○○在操作，公司成立後伊才認識丁○○之兒子丙○○，被
    告丁○○帶伊去世華銀行、大眾銀行、玉山銀行開戶，開戶完後，伊將存摺印章
    交付丁○○，丁○○再交付丙○○，由丙○○經手，直至八十八年七月底伊才與
    丁○○終止合作關係等語（見偵緝字第九０八號卷第五五頁反面及第八十一頁反
    面）。又證人徐燈煌於偵查中證稱：系爭支票並非伊簽發，支票帳冊早就不見，
    因為伊自八十八年起就未再營業經商等語（見偵字第二三九七八號卷第一八二頁
    反面）。又被告丙○○與「小鄭」男子共同向戊○○及陳瑀婕行騙頂讓商店之事
    ，亦據被害人戊○○及陳瑀婕於警訊及本院調查時指訴甚詳（見偵字第二三九七
    八號卷第四十一頁、第五十頁、第五十九頁、第六十三頁、第七十二頁，偵緝字
    第九０八號卷第六五頁反面、第一一二頁，及本院九十一年七月二十三日筆錄）
    ，其中證人戊○○於本院調查時具結證稱：伊刊登廣告要將服飾店頂讓出去，初
    始由被告丙○○來伊找談頂讓之事，丙○○從頭至尾均自稱為徐燈煌，並與伊單
    獨談二次，中間亦有撥電話與伊商談，最後「小鄭」才出現，被告丙○○介紹說
    「小鄭」是伊表弟，姓周，這位「周先生」後來在電話中對伊說這件頂讓事主要
    還是要問丙○○的意見，後來被告丙○○拿徐燈煌支票給伊，並要求伊將刷卡機
    及存摺一併給他使用等語。又聯合信用卡處理中心受騙而撥款如右金額之事實，
    亦據該中心專員乙○○、甲○○於警訊、偵查及本院調查時證述甚詳（見偵字第
    二三九七八號卷第二九頁、偵緝字第九０八號卷第一二八頁反面、本院九十一年
    九月十日筆錄），並有證人甲○○所提之「偉芳服飾行偽卡交易明細」資料一紙
    （在本院審理卷內）可參。依上開調查，被告丁○○與丙○○二人為父子關係，
    其等就「小鄭」經營「聯信電腦行」之時間究竟為十餘天或四個月竟有不同說詞
    ，出入甚大，復參以被告丁○○遊說鍾東岳充當人頭後，偕同鍾東岳至各銀行開
    戶後將存摺印章交付丙○○經手，該電腦行所在之處所亦係被告丁○○提供，而
    被告丙○○冒充徐燈煌主動與被害人戊○○、陳瑀捷商談頂讓事，並交付不能兌
    現之徐燈煌支票，足徵被告丁○○與丙○○行逕均異於常情，所辯顯係卸責之詞
    ，要無足採。此外，復有財團法人聯合信用卡處理中心特約商店資料表、電話通
    聯記錄、各銀行交易往來記錄、收據、支票影本、被告丙○○提領款項之照片等
    資料附於偵查卷佐證。本件事證明確，被告二人犯行，洵堪認定。
三、核被告丁○○、丙○○二人所為，均係犯刑法第三百三十九條第一項詐欺取財罪
    既遂犯及同法條第三項詐欺取財罪未遂犯。被告丁○○、丙○○二人與真實姓名
    年籍不詳綽號「小鄭」之成年男子間，彼此有犯意聯絡及行為分擔，為共同正犯
    。又被告丁○○與丙○○先後二次詐欺取財犯行，時間緊接，犯罪構成要件相同
    ，顯係出於概括之犯意為之，為連續犯，應依刑法第五十六條之規定論以一詐欺
    既遂罪，並加重其刑。爰審酌被告丁○○、丙○○之犯罪動機、目的、手段，及
    其等品行、生活狀況、智識程度、犯罪所生之損害，及犯罪後態度等一切情狀，
    分別量處如主文所之刑，並就被告丁○○部分諭知易科罰金之折算標準。又被告
    丁○○行為後，刑法第四十一條之規定，業經於九十年一月四日修正，並經總統
    於九十年一月十日公布，依法於九十年一月十二日生效，而修正後之刑法第四十
    一條第一項之規定，對於被告丁○○並無不利，依刑法第二條第一項前段之規定
    ，適用裁判時之新法。
四、另公訴人認被告丁○○、丙○○竊取陳瑀捷之刷卡機及偽造簽帳單，犯有刑法刑
    第三百二十條第一項竊盜罪及刑法第二百十六條、第二百十條行使偽造私文書罪
    嫌云云。然查，被害人陳瑀婕於偵查中陳稱：嫌犯向伊商談頂讓店之事，不僅向
    伊取走店內鑰匙，並表示要先借店內刷卡機，伊就先借給嫌犯等語（見偵緝字第
    九０八號卷第六五頁反面）。又證人甲○○於本院調查時證稱：被告刷信用卡
    是使用ＥＤＣ刷卡機具，簽帳單是二聯式，一聯是由客戶保留，一聯是商店保留
    ，不用交給聯合信用卡處理中心，因此聯合信用卡處理中心無法看到簽帳單有無
    簽名，至於刷卡紀錄是保存在刷卡機內，透過電腦傳送至聯合信用卡處理中心，
    處理中心經過結算後再匯款至商家指定之帳戶內，偉芳服飾店是與聯合信用卡處
    理中心簽約，至於歌妮服飾店是與匯豐銀行合作，他們亦是使用ＥＤＣ刷卡機具
    等語（見九十一年九月十日筆錄）。此外，復查無何偽造之簽帳單或竊盜證據足
    證被告丁○○與丙○○有何竊盜或行使偽造私文書之犯行，惟公訴人認此部分與
    前開論罪科刑部分有牽連犯關係，為裁判上一罪，爰不另為無罪之諭知。
據上論斷，應依刑事訴訟法第二百九十九條第一項前段，刑法第二條第一項前段、第
二十八條、第五十六條、第三百三十九條第一項、第四十一條第一項前段、罰金罰鍰
提高標準條例第一條前段、第二條，判決如主文。
本案經檢察官吳宗光到庭執行職務
中      華      民      國    九十一    年      九      月    二十四    日
                                    臺灣板橋地方法院刑事第二庭
                                        法  官  黃  惠  瑛
右正本證明與原本無異。
如不服本判決，應於判決送達後十日內向本院提出上訴狀 (應附繕本) ，上訴於臺灣
高等法院。
                                        書記官  孫  治  華
中      華      民      國      九十一      年    十    月     二      日
附錄本案論罪科刑法條全文：
刑法第三百三十九條
意圖為自己或第三人不法之所有，以詐術使人將本人或第三人之物交付者，處五年以
下有期徒刑、拘役或科或併科一千元以下罰金。
以前項方法得財產上不法之利益或使第三人得之者亦同。
前二項之未遂犯罰之。
